臺灣高等法院民事判決
109年度上易字第1122號
上  訴  人  黃建融  
訴訟代理人  吳春敏  
            黃虹綾  


被  上訴人  全酉股份有限公司

法定代理人  李詹儀  
訴訟代理人  林清汶  

            廖明祥  



上列當事人間請求損害賠償事件，上訴人對於中華民國109年7月
20日臺灣新竹地方法院109年度訴字第162號第一審判決提起上訴
，本院於110年5月12日言詞辯論終結，判決如下：
    主      文
原判決關於駁回上訴人後開第二項之訴部分暨訴訟費用（除確定
部分外）之裁判均廢棄。
被上訴人應與原審共同被告甲○○連帶給付上訴人新臺幣46萬99元
，及自民國108年9月28日起至清償日止，按年息百分之5計算之
利息。
第一審訴訟費用（除確定部分外）及第二審訴訟費用由被上訴人
負擔。
    事實及理由
壹、程序部分
    按本於道路交通事故有所請求而涉訟者，不問其標的金額或
    價額一律適用簡易程序，民國110年1月20日修正公布之民事
    訴訟法第427條第2項第11款固有明文。惟依同日公布之民事
    訴訟法施行法第4條之1第2款規定，於修正前已繫屬之事件
    ，曾經終局裁判者，其審理程序適用修正前之規定。故本件
    雖屬本於道路交通事故有所請求而涉訟，惟曾經原審法院為
    一審之終局裁判，依前揭說明，仍應適用修正前之二審通常
    程序審理，先予敘明。
貳、實體部分　　
一、本件上訴人主張：原審共同被告紫金堂股份有限公司（下逕
    稱紫金堂公司）與被上訴人全酉股份有限公司（下逕稱全酉
    公司）簽有物流運送契約，由全酉公司代為運送紫金堂公司
    之月子餐點予客戶，原審共同被告甲○○（下逕稱其名）係全
    酉公司之受僱人，除駕駛全酉公司提供、印有紫金堂公司車
    體廣告之000-0000號之車輛（下稱系爭車輛）送餐，亦負責
    保管系爭車輛。甲○○於107年12月28日晚上6時至6時30分間
    某時許，飲用啤酒2罐後，仍駕駛系爭車輛上路，於同日晚
    上9時37分許，行經新竹市ＯＯ路2段外側車道與東光路及學府
    路交岔路口時，未遵守其行車方向之號誌為紅燈，逕自向前
    繼續直行通過上開路口，先正面撞擊自ＯＯ路往ＯＯ路方向行駛
    、由訴外人黃毓閎騎乘之車牌號碼000-000號普通重型機車
    右側，再向前追撞伊所騎乘車號000-000號機車（下稱系爭
    機車），致伊受有左側脛骨開放性骨折、左側近端腓骨骨折
    等傷害。詎甲○○明知其已肇事，仍基於肇事逃逸之故意，未
    停車察看，且未採取適當之救護措施或報警處理以釐清肇事
    責任，逕行下車逃逸，經警循線，於107 年12月28日夜間10
    時26分許，在新竹市ＯＯ路與ＯＯ路口查獲，並測得渠呼氣酒精
    濃度值為每公升0.86毫克，以上犯罪事實，經原法院刑事庭
    108年度交訴字第78號刑事判決判處甲○○吐氣所含酒精濃度
    達每公升0.25毫克以上而駕駛動力交通工具，又犯業務過失
    傷害罪以及肇事致人傷害逃逸罪，並已判決確定在案。則甲
    ○○、全酉公司及紫金堂公司自應就本件車禍事故（下稱系爭
    事故）負連帶賠償責任。上訴人因系爭事故而支出醫療費用
    新臺幣（下同）10萬5,237元、看護費用5萬7,000元、交通
    費3,520元、4萬1,480 元、工作損失8萬8,000元、修車費用
    2萬6,300元、韓國會議無法成行之損失1萬7,000元、保健食
    品5萬元、復健費用19萬2,000元、精神慰撫金50萬元，以上
    合計為108萬537元。爰依侵權行為之法律關係，請求全酉公
    司、紫金堂公司應與甲○○連帶給付上訴人108萬537元，及自
    起訴狀繕本送達之翌日起至清償日止，按年息百分之5計算
    之利息，並願供擔保請准為假執行之宣告（原審判命甲○○應
    給付46萬99元及其法定遲延利息，並依職權為准免假執行宣
    告，駁回上訴人其餘之訴。上訴人就全酉公司、紫金堂公司
    應依民法第188條第1項前段與甲○○負連帶賠償責任部分聲明
    不服，提起上訴。嗣撤回對紫金堂公司、甲○○之上訴，且就
    其餘敗訴部分未聲明不服，均不在本院審理範圍）。並上訴
    聲明：㈠原判決關於駁回上訴人後開第2項之訴部分廢棄。㈡
    全酉公司應與甲○○連帶給付上訴人46萬99元，及自起訴狀繕
    本送達之翌日起至清償日止，按年息百分之5計算之利息。
二、被上訴人則以：甲○○於發生系爭事故當日下午4點已完成全
    部餐點配送事宜，並已向公司主管報備，伊亦無交付其他任
    務，依系爭車輛之行車紀錄顯示自當日下午4時36分至晚上9
    時26分大部分處於靜止狀態。甲○○在晚上9時37分許始肇事
    ，已非上班時間、亦非執行公司業務，且無具備與執行公司
    業務有關連性之客觀情形，自屬甲○○個人行為，故伊無須與
    甲○○連帶負損害賠償責任等語，資為抗辯。並答辯聲明：上
    訴駁回。
三、上訴人主張：甲○○為全酉公司之受僱人，利用執行職務之機
    會，對其有侵權行為並致其受有損害，依民法第188條第1項
    前段之法律規定，請求全酉公司與甲○○連帶給付46萬99元之
    本息。惟為全酉公司所否認，並以前詞置辯。經查：
　㈠按民法第184條第1項前段規定：「因故意或過失，不法侵害
    他人之權利者，負損害賠償責任。」，民法第188條第1項規
    定：「受僱人因執行職務，不法侵害他人之權利者，由僱用
    人與行為人連帶負損害賠償責任。但選任受僱人及監督其職
    務之執行，已盡相當之注意或縱加以相當之注意而仍不免發
    生損害者，僱用人不負賠償責任。」。前條所謂受僱人因執
    行職務不法侵害他人之權利，所稱之「執行職務」，除執行
    所受命令或委託之職務本身外，受僱人如濫用職務或利用職
    務上之機會及與執行職務之時間或處所有密切關係之行為，
    在客觀上足認為與其執行職務有關，而不法侵害他人之權利
    者，亦應包括在內（最高法院109年度台上字第876號判決參
    照）。
　㈡甲○○於107年12月28日晚上9時37分許，駕駛車體外觀印有紫
    金堂公司字樣之系爭車輛，沿新竹市ＯＯ路2段外側車道行駛
    ，在通過與ＯＯ路及ＯＯ路交岔路口時，因未遵守交通號誌之指
    示闖紅燈，追撞在上開路口停等、由上訴人所騎乘之系爭機
    車，造成上訴人受有左側脛骨開放性骨折、左側近端腓骨骨
    折等傷害及系爭機車損壞之事實，業據上訴人提出南門綜合
    醫院甲種診斷證明書、醫療費用收據、估價單等件為證（見
    原審卷第105-109、121-127頁、原法院108年度交附民字第1
    83號卷《下稱交附民卷》第7至7-15頁），而甲○○就上開犯罪
    行為所涉刑事案件中均已自白犯罪事實，並經原法院刑事庭
    以108年度交訴字第78號判決認定其犯有公共危險等罪確定
    ，有上開刑事判決附卷可稽（見原法院108年度竹司調字第3
    01號卷《下稱竹司調卷》第3-11頁），復有上開刑事案件全卷
    （含偵查卷宗）影卷可佐，核閱屬實，自堪信上訴人此部分
    主張為真實。足認系爭事故係因甲○○酒後駕車及未遵守道路
    交通號誌紅燈指示之違規行為所致，甲○○就系爭車禍之發生
    有過失甚明，又上訴人因系爭事故而受有上述傷害及財產上
    毀損，顯然甲○○之過失與上訴人之損害間，具有相當因果關
    係，是甲○○自應對上訴人所受損害負侵權行為賠償責任。
　㈢再者，全酉公司為紫金堂公司持股轉投資之子公司，業據紫
    金堂公司陳述在卷（見交附民卷第15頁），而紫金堂公司為
    提供客戶月子餐服務，與全酉公司簽有物流承攬契約，由全
    酉公司承攬「餐點生產」及「餐點及用品配送至指定處」之
    業務。依上開物流承攬契約書第四點所載，乙方（全酉公司
    ）同意甲方（紫金堂公司）基於業務之需求，乙方提供運送
    貨車外觀無條件配合甲方廣告行銷、製作各式宣傳等語（見
    竹司調卷第61頁）。而甲○○自104年4月間受雇於全酉公司，
    此有甲○○勞保投保資料足佐（見交附民卷第21頁），其工作
    內容即為駕駛外觀上印有紫金堂公司廣告之系爭車輛，配送
    月子餐點至指定客戶處，此為全酉公司所不爭執，有全酉公
    司人事資料表及系爭車輛照片在卷可憑（見竹司調卷第46頁
    、本院卷㈡第63-69頁）。再依甲○○於原審及本院審理時稱略
    以：伊應徵工作時，全酉公司即表示工作時間不固定，因客
    戶需要的送餐時間不固定，有時候凌晨也要去上班。從第1
    天去上班，公司就將車輛交給伊保管，叫伊將車子開回家，
    由伊24小時使用並負責保管，因為公司想省停車費。下班後
    如果還有臨時餐要送，伊就要送臨時餐到醫院或客戶家等語
    （見原審卷第91頁、本院卷㈠第83-84、412-416頁）。則以
    全酉公司承攬紫金堂公司送餐業務，甲○○受雇於全酉公司，
    全酉公司將系爭車輛交由甲○○24小時保管、甲○○的工作性質
    即為駕駛系爭車輛送貨、工作時間不固定，及發生系爭事故
    時，甲○○駕駛印有紫金堂公司廣告之系爭車輛等情綜合判斷
    ，甲○○既以送貨為其工作內容，復因送餐時間機動性，全酉
    公司乃將系爭車輛交由甲○○保管，則甲○○違反交通規則駕駛
    印有紫金堂公司廣告之系爭車輛，造成上訴人上開之傷害及
    損失，自有執行職務之外觀，難認甲○○之侵權行為非屬利用
    職務上之機會及與執行職務之時間或處所有密切關係之行為
    ，且客觀上與其執行職務毫無關涉，揆諸首開說明，全酉公
    司自應與受僱人甲○○連帶負賠償責任。
　㈣全酉公司雖以：甲○○之上班時間為上午4點至下午4點，公司
    係為給員工方便，才讓員工將車輛開回家，且公司亦有規定
    員工下班後不得使用公司車輛，車上裝有GPS系統，如員工
    下班後使用公司車輛，公司會向員工請求油資。甲○○下班後
    開系爭車輛外出已經違反公司規定，屬其個人行為，公司無
    須負責云云，並聲請傳喚證人即公司物流司機邱奕豪到庭作
    證；惟查：
　⒈紫金堂公司之官網載有「24小時全天候待機」、「產後第一
    時間配送」等文宣，且紫金堂公司亦將夜間電話接聽銜接服
    務委由快迅資訊股份有限公司處理，業據紫金堂公司自述在
    卷（見竹司調卷第53-54頁），並有紫金堂公司所提出證明
    書及到期通知續約回傳單在卷可佐（見竹司調卷第59-60頁
    ），堪認紫金堂公司月子餐配送具有時間之機動性。而紫金
    堂公司本身不從事餐點生產，主要業務為市場業務開發、行
    銷並接受消費者點餐，相關餐點生產及配送完全委由全酉公
    司負責，此亦有雙方物流承攬契約書在卷可按（見竹司調卷
    第61-62頁），已如前述。則全酉公司之配送工作，自當配
    合紫金堂公司之行銷策略及對消費者之承諾而屬24小時全天
    候待機、第一時間配送，始符合常情及一般商業慣例，互核
    與甲○○所稱：其應徵時主管即告知上班時間不固定及需保管
    車輛，有時凌晨也要去上班，沒有特定班表等語。堪認全酉
    公司辯稱：甲○○之上下班時間固定，且發生系爭事故時，屬
    甲○○之下班時間云云，顯屬牽強，難認有據。
　⒉證人邱奕豪到庭證稱略以：公司主管與其面試時已言明公司
    車輛下班後即不可再發動，且公司車輛都裝有GPS系統，如
    有違規使用，公司即會知情，這部分公司沒有書面的規定。
    除了台北地區的車輛要放在公司，其他地區都是員工要開車
    回家，伊都將車輛停在家門前等語（見本院卷㈠第417-418頁
    ）；另據甲○○所述略以，其過去私下使用公司車輛，全酉公
    司未曾追究責任，亦從未要其負擔相關油資費用等語（見本
    院卷㈠第419頁），則綜合證人邱奕豪及甲○○所述，更可看出
    全酉公司因其配送月子餐業務之性質機動、不固定，因此對
    於員工使用車輛之上下班分際並不明確，僅有口頭告誡，且
    未有核實確認員工關於車輛私人使用之內部監控機制加以防
    範甚明，而全酉公司復未能舉證證明其已盡監督之注意義務
    ，難認其無責任。至於全酉公司雖提出被上證18關於台北地
    區物流人員邱鵬仁之薪資單載有「代扣油資236元」（見本
    院卷㈠第261頁）欲證明員工如私下使用車輛，公司會以扣油
    資方式處理乙節；惟邱鵬仁之上班地點為台北地區，而台北
    地區之送貨車輛，下班後均須統一停放在公司，業據證人邱
    奕豪證述在卷，已如前述，足認全酉公司管理台北地區物流
    人員使用送貨車輛之方式，與其他地區不同，且因下班後送
    貨車輛需停放在公司，亦易於區分上下班之使用分際，是全
    酉公司此部分所提出關於台北地區物流人員車輛之管理，無
    法逕以比附援引至甲○○送貨之新竹地區，尚無法為上訴人有
    利之認定。
　⒊又證人邱奕豪雖稱：伊上下班時間為上午4點至下午4點，且
    下班後不需要再配送餐點云云；惟證人邱奕豪屬於桃園地區
    之物流司機，而甲○○之配送範圍為新竹地區，且新竹地區僅
    有甲○○1位送貨人員，業據甲○○陳述在卷（見本院卷㈠第414
    頁），則各地區物流司機人數不同、配送餐點之戶數及配送
    時間之需求皆不相同之情況下，尚難以證人邱奕豪所稱其上
    下班時間固定及其上班時間內皆能完成餐點之配送等情即遽
    認位於新竹地區、且該區僅有1位送貨人員之甲○○亦為相同
    情況，是證人邱奕豪此部分證述，無法為全酉公司有利之認
    定。甲○○稱送餐時間時有臨時餐需要配送等情，非無可取。
    況僱用人藉使用受僱人而擴張其活動範圍，並享受其利益。
    就受僱人執行職務之範圍，或所執行者適法與否，恆非與其
    交易之第三人所能分辨，民法第188條僱用人責任之規定，
    係為保護被害人而設，故如受僱人之行為在客觀上具備執行
    職務之外觀，而侵害第三人之權利時，僱用人即應依民法第
    188條第1項規定與受僱人負連帶賠償責任。系爭車輛之外觀
    既一望即知係供營業使用之車輛，則甲○○駕駛系爭車輛於路
    上行駛，即難認未具有執行職務之外觀，依上開說明，為甲
    ○○僱用人之全酉公司，自應依民法第188條第1項規定與甲○○
    負連帶賠償責任。全酉公司抗辯甲○○係於下班後違反公司規
    定駕駛系爭車輛外出，其無庸負責云云，自屬無據。
　⒋綜上所述，全酉公司之上開抗辯，難認可採，則上訴人依據
    民法第188條第1項前段規定，請求全酉公司負連帶賠償之責
    ，自屬於法有據。
　㈤次按不法侵害他人之身體或健康者，對於被害人因此喪失或
    減少勞動能力或增加生活上之需要時，應負損害賠償責任；
    不法侵害他人之身體、健康、名譽、自由、信用、隱私、貞
    操，或不法侵害其他人格法益而情節重大者，被害人雖非財
    產上之損害，亦得請求賠償相當之金額，民法第193條第1項
　　、第195條第1項前段分別定有明文。經查：
  ⒈醫療費用：
    上訴人主張其因本件車禍事故支出醫療費用10萬5,237元，
    業據其提出南門綜合醫院甲種診斷證明書及乙種診斷證明書
    、大鵬復健科診所診斷證明書、新竹南門醫院醫療費用收據
    、大鵬復健科診所醫療費用明細暨收據等件為證（見交附民
    卷第7頁、原審卷第106-127頁），並有南門綜合醫院109年3
    月4日（109）南綜醫字第171號函暨所檢附相關醫療收據影
    本為憑（見原審卷第11-53頁），核與上訴人因系爭車禍所
    受傷害間具有因果關係，且屬必要，此部分之請求，洵屬有
    據。
  ⒉看護費用：
    上訴人主張其因本件車禍事故於南門綜合醫院手術住院期間
　　（107年12月29日至108年1月2日、需專人照顧5日；109年2 
    月15日至同年月17日拔釘手術，需專人照顧1日）及108年1 
    月2日出院後1個月在家休養期間，均有聘請看護照顧之必要
    ，而請求賠償看護費用5萬7,000元，業據其提出南門綜合醫
    院甲種診斷證明書及乙種診斷證明書為證（見交附民卷第7
    頁、原審卷第125頁），且依南門綜合醫院109年3月4日（10
    9）南綜醫字第171號函說明之內容，上訴人住院期間需全日
    看護、出院後需專人照顧1個月，而該院看護費用為每日2,2
    00元，則上訴人以住院期間每日2,000元、居家看護每日1,5
    00元之計算標準，請求賠償看護費用5萬7,000元【計算式：
    （2,000元×6日）＋（1,500元×30日）＝57,000元】，洵屬有
    據，應予准許。
  ⒊交通費用：
    上訴人主張其因受有系爭傷害不良於行，故其自住家往返南
　　門綜合醫院急診、出院及回診時，有搭乘計程車往返住家及
    醫院之必要，而受有交通費之損害乙節，業據其提出南門綜
    合醫院甲種診斷證明書為證（見交附民卷第7頁），堪認上
    訴人至醫院急診、回診及出院時確有以專車接送往返之必要
    ；又依上訴人提出大都會計程車車資試算網頁畫面（見原審
    卷第137頁），上訴人住家至醫院之計程車車資單趟約為220
    元，其至醫院急診1次、回診7次，共8次，來回共16趟，是
    其請求賠償此部分交通費之損害3,520元（計算式：220元×1
    6＝3,520元），即屬有據。逾此部分之請求，上訴人未能證
    明係因系爭事故而有額外之支出，且未據上訴人於本院審理
    時再行爭執（見本院卷㈠第214、420頁），不應准許。
  ⒋工作損失：
    上訴人主張其因系爭事故事接受手術，術後須在家休養、無
　　法工作，其每月薪資為6萬5,000元，損失工資收入8萬8,000
     元之薪資損失等情，固據提出107年12月至108年2月、109
    年2月之薪資條及思達科技股份有限公司聘僱函為憑（見原
    審卷第129-133頁）；且參以南門綜合醫院之診斷證明書載
    有上訴人術後出院宜休養3個月及1週等語（見交附民卷第7
    頁、原審卷第125頁），而認上訴人確實有因系爭事故受傷
    須休養而不宜工作。惟觀諸上訴人提出之108年1、2月份及1
    09年2月份薪資明細記載：上訴人於各該月份曾因普通傷病
    假分別遭扣款1萬2,133元、9,333元及3,733元（見原審卷第
    129-131頁），共計扣款2萬5,199元，足認上訴人之無法工
    作損失僅為2萬5,199元，且未據上訴人於本院審理時再行爭
    執（見本院卷㈠第214、420頁），是上訴人請求賠償不能工
    作之薪資損失在此範圍內，應予准許，逾此範圍之請求，應
    予駁回。
  ⒌系爭機車之修復費用：
    上訴人主張因系爭事故造成其系爭機車毀損，已支出維修費
    2萬6,300元（含零件費用1萬8,080元及拆裝工資8,220元）
    等語，業據提出維修估價單及免用統一發票收據為證（見原
    審卷第105頁）。惟系爭機車係於104年1月出廠，有公路監
    理電子閘門查詢結果在卷可憑（見原審卷第77頁），至系爭
    事故發生時（107年12月28日），已使用3年11個月（未滿1 
    月以1月計），以新品換舊品而更換之零件，自應予以折舊
    ，本院依行政院公布之固定資產耐用年數表及固定資產折舊
    率表，採定率遞減法計算其折舊，即系爭機車耐用年數3 年
    ，每年折舊率千分之536 ，但其最後1年之折舊額，加歷年
    折舊累計額，其總和不得超過該資產成本額之10分之9，依
    此計算系爭機車零件殘值應為10分之1即1,808元（計算式：
    18,080×1/10＝1,808），且此部分未據上訴人於本院審理時
    再行爭執（見本院卷㈠第214、420頁）；另工資8,220元部分
    則無折舊之問題。是以，系爭機車之必要修復費用為1萬28
    元（計算式：1,808＋8,220＝10,028），逾此範圍者，不應准
    許。
　⒍韓國會議無法成行之損失：
    上訴人主張其因系爭事故而無法照原定計畫參加國際扶輪青
　　年服務團韓國會議，致受有機票等損失共計1萬7,000元等情
    ，業據其提出電子郵件、中華航空股份有限公司收據、退款
    明細通知書為憑（見交附民卷第8-11頁）。查上訴人因系爭
　　事故宜休養3個月，業如前述，則上訴人就其無法成行而支
    出之費用，自得請求賠償。惟上訴人因機票退票，僅遭中華
    航空股份有限公司收取手續費2,000元，至其他費用部分，
    上訴人無法取得相關佐證以供法院審酌（見原審卷第145頁
    ），且此部分未據上訴人於本院審理時再行爭執（見本院卷
    ㈠第214、420頁），故上訴人此部分請求賠償2,000元，為有
    理由，應予准許，逾此部分，則無理由，應予駁回。
  ⒎保健食品：
    上訴人主張其因系爭事故而支出相關保健食品（補充蛋白質
　　粉、維他命C、鈣片等）費用乙節，業據其提出南門綜合醫
    院乙種診斷證明書之記載（見原審卷第123頁），足認上訴
    人有服用上開保健食品之必要。再依上訴人提出之交易明細
    （見原審卷第141頁），其於108年7月16日購買鈣片1,800元
    、108年9月26日購買蛋白素2萬7,180元、108年11月26日購
    買長效C營養片855 元，總計為2萬9,835 元（計算式：1,80
    0＋27,180＋855＝29,835），經核與系爭事故有關且必要，應
    予准許，至上訴人另提出自行整理之107年支出之表格（見
    原審卷第139頁），上訴人無法證明確有購買、及係向何商
    家購買，且此部分未據上訴人於本院審理時再行爭執（見本
    院卷㈠第214、420頁），是上訴人此部分請求給付2萬9,835
    元為有理由，逾此部分，即無理由，應予駁回。
  ⒏日後復健費用：
    上訴人主張其受傷後仍有疼痛之後遺症，需進行復健，以每
    次復健費用400元計算，根據壽險平均壽命期推算40年，後
　　續需支出之復健費用預估為19萬2,000元等語，固據其提出
    大鵬復健科診所診斷證明書為憑（見原審卷第127頁）；惟
    依診斷證明書之記載「目前尚未痊癒，需繼續接受復健治療
    」等語，並未明確日後需復建之時日及其相關費用，上訴人
    就此亦未進一步舉證，且此部分未據上訴人於本院審理時再
    行爭執（見本院卷㈠第214、420頁），是此部分請求於法無
    據，應予駁回。
  ⒐精神慰撫金：
    按人格權遭遇侵害，受有精神上之痛苦，而請求慰藉金之賠
　　償，其核給之標準，須斟酌雙方之身分、資力與加害程度及
    其他各種情形核定相當之數額。其金額是否相當，自應依實
    際加害情形與被害人所受之痛苦及雙方之身分、地位、經濟
    狀況等情狀決定之（最高法院51年台上字第223號判例要旨
    、85年度台上字第460號判決意旨參照）。是關於精神慰撫
    金之多寡，應斟酌雙方之身分、地位、資力、加害之程度、
    被害人所受之痛苦及其他各種情形，核定相當之數額。查上
    訴人因系爭事故受有前述之傷害，衡情其身體及精神遭受相
    當之痛苦，爰審酌甲○○高職畢業，入監前做臨時工，收入不
    穩定、未婚、無小孩，全酉公司為一合法經營公司，卻對員
    工使用公司車輛缺乏管理，未盡內部監控機制加以防範；上
    訴人研究所畢業，目前擔任工程師，月薪約6萬5,000元等情
    ，及系爭事故之發生原因，上訴人所受傷害之程度，與雙方
    之社會、經濟地位等一切情狀，認為上訴人此部分請求應以
    30萬元為適當，且此部分未據上訴人於本院審理時再行爭執
    （見本院卷㈠第214、420頁），超過此數額之請求，則非可
    採，應予駁回。
  ⒑綜上所述，上訴人所得請求之金額為53萬2,819元（計算式：
    105,237元＋57,000元＋3,520元＋25,199元＋10,028元＋2,000元
    ＋29,835元＋300,000＝532,819）。
  ⒒末查，「保險人於被保險汽車發生汽車交通事故時，依本法
    規定對請求權人負保險給付之責」、「保險人依本法規定所
    為之保險給付，視為被保險人損害賠償金額之一部分；被保
    險人受賠償請求時，得扣除之。」，強制汽車責任保險法第
　　25條第1項、第32條分別定有明文。查上訴人於系爭事故發
    生後已領取強制汽車保險之保險金7萬2,720元乙節，此為兩
    造所不爭執（見原審卷第94頁），經扣除上訴人已領取之上
    開強制汽車保險之保險金7萬2,720元後，上訴人得再請求賠
    償之金額為46萬99元（計算式：532,819元－72,720元＝460,0
    99元）。
　㈥按給付無確定期限者，債務人於債權人得請求給付時，經其
    催告而未為給付，自受催告時起，負遲延責任。其經債權人
    起訴而送達訴狀，或依督促程序送達支付命令，或為其他相
    類之行為者，與催告有同一之效力；遲延之債務，以支付金
    錢為標的者，債權人得請求依法定利率計算之遲延利息，民
    法第229條第2項、第233條第1項前段分別定有明文。又應付
　　利息之債務，其利率未經約定，亦無法律可據者，週年利率
    為5%，亦為同法第203條所明定。從而，上訴人依民法第188
    條第1項前段，請求全酉公司連帶給付46萬99元，及自起訴
    狀繕本送達翌日即108年9月28日（見交附民卷第31頁）起至
    清償日止，按年息百分之5計算之利息，即屬有據。
四、綜上所述，上訴人依民法第184條第1項前段、第191條之2、
    第193條第1項、第195條第1項前段、第196條、第188條第1
    項前段規定，請求全酉公司與原審共同被告甲○○連帶給付上
    訴人46萬99元，並自起訴狀繕本送達全酉公司即108年9月28
    日起，至清償日止，按年息百分之5計算之利息部分，為有
    理由，應予准許。逾此所為請求，為無理由，應予駁回。
　　原審認全酉公司無須連帶負僱用人責任，而為上訴人此部分
    之敗訴判決，尚有未洽。上訴意旨就此部分指摘原判決不當
    ，求予廢棄改判，為有理由。
五、本件事證已臻明確，兩造其餘之攻擊或防禦方法及所用之證
    據，經本院斟酌後，認為均不足以影響本判決之結果，爰不
    逐一論列，附此敘明。
六、據上論結，本件上訴為有理由，依民事訴訟法第450條、第7
    8條，判決如主文。
中　　華　　民　　國　　110 　年　　5 　　月　　26　　日
              民事第二十二庭
                  審判長法  官  張靜女
                        法  官  范明達
                        法  官  葉珊谷
正本係照原本作成。
不得上訴。
中　　華　　民　　國　　110 　年　　5 　　月　　26　　日

                        書記官  陳玉敏